臺灣高等法院刑事判決
111年度上訴字第3437號
上  訴  人  
即  被  告  羅振忠


上列上訴人即被告因違反洗錢防制法等案件，不服臺灣新北地方
法院111年度金訴字第418號，中華民國111年7月5日第一審判決
（起訴案號：臺灣新北地方檢察署110年度偵字第37187號、第43
089號），提起上訴，本院判決如下：
    主  文
原判決撤銷。
羅振忠幫助犯洗錢罪，處有期徒刑貳月，併科罰金新臺幣貳萬元
，罰金如易服勞役，以新臺幣壹仟元折算壹日。緩刑參年，並應
依如附件所示和解內容支付損害賠償。
    犯罪事實
一、羅振忠知悉金融帳戶係個人理財之重要工具，為攸關個人財
    產、信用之表徵，可預見如交予陌生人使用，可能幫助詐欺
    成員利用該帳戶，作為向他人詐欺取財時指示被害人匯款及
    行騙之人提款之工具，遮斷資金流動軌跡，助益於詐欺成員
    掩飾、隱匿犯罪所得之目的，竟為圖辦理貸款，心存僥倖，
    基於縱有人以其金融帳戶實施詐欺取財，及助益於詐欺成員
    掩飾、隱匿犯罪所得等犯罪目的使用，亦不違背其本意之幫
    助詐欺取財及幫助一般洗錢之不確定故意，於民國110年5月
    10日前之不詳時日，在網路臉書見刊載之貸款廣告，乃依廣
    告所載聯繫方式與某真實姓名年籍不詳、臉書及LINE暱稱「
    兆富」之人及另一真實姓名年籍及通訊軟體LINE暱稱均不詳
    之人（下稱「不詳人士」，無積極證據證明「兆富」、「不
    詳人士」為不同人，以下仍以「不詳人士」稱之）聯繫，而
    於110年5月10日某時，在新北市○○區○○街0段000號統一超商
    樹保門市內，依「不詳人士」之指示，將其所申辦之中華郵
    政股份有限公司帳號00000000000000號帳戶（下稱本案A帳
    戶）及其不知情母親吳彩蓮所申辦之中華郵政股份有限公司
    帳號00000000000000號帳戶（下稱本案B帳戶）之金融卡寄
    送予「不詳人士」所指定之新北市永和區某統一超商門市，
    並提供予「不詳人士」其本案A、B帳戶金融卡密碼。俟「不
    詳人士」取得本案A、B帳戶資料後，供自己或其他詐欺成員
    使用（無證據顯示羅振忠知悉或可得而知詐欺成員達3人以
    上或其中含有少年成員），而「不詳人士」或其他詐欺成員
    意圖為自己或第三人不法之所有，基於詐欺取財及掩飾、隱
    匿詐欺取財犯罪所得本質及去向以洗錢之犯意聯絡，於如附
    表所示之詐騙時間，以如附表所示之詐騙方法，致如附表所
    示之郭方金珠、林棽儷、鄂建安、楊欣靜（下稱郭方金珠等
    4人）陷於錯誤，因而於如附表所示之時間，依指示匯款如
    附表所示之金額至上開帳戶後（詳附表所示），均經「不詳
    人士」或其他詐欺成員持本案A、B帳戶金融卡提領現金，製
    造金流斷點，以此方式，掩飾、隱匿上開犯罪所得之去向。
    嗣經郭方金珠等4人發覺有異，報警究辦，查悉上情。
二、案經郭方金珠等4人訴由新北市政府警察局樹林分局報告臺
    灣新北地方檢察署偵查起訴。
    理  由
壹、證據能力：
    本件認定犯罪事實所引用之證據，皆無證據證明係公務員違
    背法定程序所取得，又檢察官、被告羅振忠（下稱被告）於
    本院準備程序及審理時均同意作為證據（本院卷第65至68、
    81至83頁），復經審酌該等證據製作時之情況，尚無顯不可
    信與不得作為證據之情形，亦無違法不當與證明力明顯過低
    之瑕疵，且與待證事實具有關聯性，認為以之作為證據應屬
    適當，依刑事訴訟法第158條之4反面解釋及第159條之5規定
    ，認均有證據能力。
貳、實體部分：
一、認定犯罪事實之證據及理由：
　　訊據被告終於本院準備程序及審理時坦承幫助詐欺、洗錢犯
    行（本院卷第62、65、86頁），稱係因急於借錢、無知才會
    提供帳戶及密碼等情。經查：
(一)被告因急用金錢，於臉書上發現貸款資訊，經與「不詳人士
    」聯繫後，「不詳人士」要求提供金融卡及密碼，方可以順
    利借款，被告遂於110年5月10日某時，在新北市○○區○○街0
    段000號統一超商樹保門市內，依「不詳人士」之指示將本
    案A、B帳戶之金融卡寄予「不詳人士」所指定之新北市永和
    區某統一超商門市，並以通訊軟體LINE告知金融卡密碼之事
    實，業據被告於警詢、偵查、原審、本院準備程序及審理時
    供述在卷（臺灣新北地方檢察署110年度偵字第37187號偵查
    卷宗，下稱偵37187卷，第8至9、48至49、81至84、91至92
    頁；臺灣新北地方檢察署110年度偵字第43089號偵查卷宗，
    下稱偵43089卷，第8至9頁；原審111年度金訴字第418號卷
    ，下稱原審卷，第61、89至90頁；本院卷第63、64、86頁）
    ，核與證人即被告母親吳彩蓮於警詢時之證述相符一致（偵
    43089卷第11至12頁），此情首堪認定。
(二)該「不詳人士」取得本案A、B帳戶之金融卡及密碼後，旋供
    自己或其他詐欺成員使用，而於如附表所示之詐騙時間，以
    如附表所示之詐騙方法，致告訴人郭方金珠等4人信以為真
    ，依指示匯款如附表所示之金額至上開帳戶後（詳附表所示
    ），再由「不詳人士」或其他詐欺成員持本案A、B帳戶金融
    卡提領現金等事實，經告訴人郭方金珠等4人於警詢時證述
    綦詳（偵43089卷第13至14頁，偵37187卷第11至15、51至52
    頁），且有本案A、B帳戶客戶歷史交易清單（偵43089卷第1
    7頁，偵37187卷第17頁）暨如附表相關書證欄所示之證據資
    料在卷足稽，是被告將本案A、B帳戶之金融卡及密碼交予「
    不詳人士」，為「不詳人士」供自己或其他詐欺成員用以詐
    騙告訴人郭方金珠等4人之財物得手，亦足認定。
(三)被告將本案A、B帳戶之金融卡及密碼予「不詳人士」，應具
    備幫助詐欺取財之不確定故意：
 1、按金融機構貸款業務涉及國家金融體系穩定與健全運作，於
    信用評價、償債能力勢必從嚴審查，其擔保品、信用能力不
    足者，多為金融機構所拒，至民間借款業者，其放貸條件未
    若金融機構嚴謹，然因呆帳風險提升，借款利率將隨之提高
    ，此乃借貸市場正常機制，代辦貸款業者不論係向金融機構
    抑或民間業者借貸，其受託代為辦理相關程序，自當循其交
    易常規為之，此為一般智識程度之守法公民應有之認識。又
    依現今不論是銀行或民間貸款實務，除須提供個人之身分證
    明文件外，並須敘明其個人之工作狀況、收入金額及相關之
    財力證明資料（如不動產、工作收入證明、扣繳憑單等），
    如此，銀行或民間貸款機構透過徵信調查申請人之債信後，
    始得決定是否核准貸款，以及所容許之貸款額度，自無要求
    申貸人提供帳戶存摺及金融卡、密碼之必要，且倘若貸款人
    債信不良，並已達金融機構無法承擔風險之程度時，任何人
    理應均無法貸得款項。是依一般人之社會生活經驗，借貸者
    若見他人不以其還款能力之相關資料作為判斷貸款與否之認
    定，反而要求借貸者交付銀行帳戶物件及密碼，衡情借貸者
    對於該等銀行帳戶可能供他人作為財產犯罪之不法目的使用
    ，當有合理之預期。本案依被告自陳：我在網路社群軟體臉
    書上看到貸款貼文，利息只需要2%，對方臉書名稱是「兆富
    」，我加入對方的LINE，我跟對方講說我要借新臺幣（下同
    ）20萬元，「兆富」叫我拍攝帳戶存摺封面並以LINE傳送給
    他。後來另自稱「兆富」公司的不詳人士加我LINE，該不詳
    人士說把金融卡寄給他就可以拿到錢，沒有跟我講原因，所
    以我就把本案A、B帳戶提款卡寄給了對方，提款卡密碼我是
    用LINE跟對方說，對方沒有說貸款下來的款項如何給我，也
    沒有要求我提供擔保品、保人或調查我的資力，我也沒有跟
    「兆富」或其公司人員見面或辦理對保，沒有簽貸款契約，
    也沒有問對方的公司名稱、地址及電話，與我聯絡的人只有
    1個人，我有與對方相約取樣地點，但對方沒有來等語（偵3
    7187卷第48、82、92頁，原審卷第61、89頁，本院卷第63、
    64頁），可知前開「不詳人士」並未針對被告所述之工作收
    入狀況及被告之資力、還款能力採取任何求證或徵信舉動，
    亦未詢及被告得否提供借款擔保、後續如何進行對保程序，
    乃至於議定簽約之內容均付之闕如，益顯與金融機構或民間
    借貸放款實務之運作及風險管理模式迥然有異。
 2、金融機構帳戶係本於個人社會信用從事資金流通，具有強烈
    屬人性格，此項理財工具，一般民眾皆得申請使用，並無特
    殊限制，若有藉端向他人蒐集帳戶者，依通常社會經驗，當
    就其是否為合法用途存疑，尤以近來利用人頭帳戶作為詐欺
    取財之犯罪工具，迭有所聞，此經政府機關、傳播媒體廣為
    宣導周知。被告於案發時，年37歲有餘，國中畢業，曾任職
    汽車修護、車床、沖床等工作（原審卷第61、64頁，本院卷
    第64頁），其於偵查、原審及本院準備程序時均自承：我3
    年前曾經跟台新銀行貸款，用信用貸款的名義借30萬元，有
    核貸，當時沒有提供提款卡、密碼，銀行貸款的時候有請業
    務員跟我對保、審核我的資力，銀行有請我提供工作的資料
    ，我有提出工作證明，沒有保證人或擔保，當時利息為18%
    等語（偵37187卷第83頁，原審卷第61、89頁，本院卷第64
    頁），堪認被告為具有相當之社會經歷，甚有申辦貸款之經
    驗，應清楚瞭解借款人無庸提供帳戶之金融卡及密碼予貸款
    人，其所應提供給貸款人徵信以辦理貸款之資料，無非係攸
    關信用或擔保能力之相關文件，實無可能僅憑被告提供帳戶
    之金融卡及密碼等資料，即准予貸款之事理；亦應認識金融
    卡係以所設密碼為唯一識別方式，同時持有金融卡、密碼者
    ，將得任意利用該帳戶從事各種金融活動，其中尤以存匯轉
    帳、提領款項最為普遍。況依被告前開所述，其本案辦理借
    款事宜時，並未如其前次借款情況一樣有簽立任何申貸文書
    或借款契約，亦無簽立本票等相關資料以確保未來將如期償
    還借款，即逕自提供本案A、B帳戶之金融卡及密碼予「不詳
    人士」，此已與一般貸款實務之必要流程有違。
 3、又被告亦供稱：我因為之前跟銀行貸款沒有如期還款，信用
    破產，無法再向銀行借貸，金融卡我是以店到店的方式在樹
    林區保安街的統一超商寄送到永和的統一超商，對方請我提
    供金融卡我覺得奇怪時，已經來不及了，金融卡已經寄給對
    方了，我寄出二個郵局帳戶的時候裡面剩下幾十元等語（偵
    37187卷第82、83頁，原審卷第61頁），是被告本案係因無
    法向金融機構借款而向民間借款，希望透過貸款填補己身資
    金缺口，則被告縱為解經濟困頓而在無法透過合法途徑取得
    貸款，配合「不詳人士」之指示，將本案A、B帳戶金融卡寄
    交予該「不詳人士」指定之地點，惟其寄交之收件地址竟為
    新北市永和區某統一超商，而非以民間貸款機構之實際設立
    地址為收件地址，顯露可議之跡；再被告毫無保留即冒然將
    應妥善保管之本案A、B帳戶金融卡及密碼交付予無實際接觸
    之「不詳人士」，被告既無法防免其所交付之本案A、B帳戶
    金融卡及密碼恐遭該「不詳人士」違法使用之可能，仍毫無
    忌憚地一次將本案A、B帳戶金融卡及密碼併同提供，且於寄
    交後亦非無懷疑、警戒（偵37187卷第83頁），僅係因其上
    開帳戶所剩餘額為19元、78元（偵37187卷第17頁，偵43089
    卷第17頁），出於自利僥倖之心態，放任本案A、B帳戶供陌
    生人使用，縱遭他人非法使用亦不至於招致自身財產損害之
    舉措，實難認被告已遵守法秩序之維持與平衡，被告為求貸
    款而漠視違常、不加判斷而放棄自我管理應注意之義務，則
    自應就法秩序之破壞及社會生活風險之提高，負其法律責任
    。
 4、再者，金融卡之使用以密碼為唯一識別途徑，無從加註條件
    限制持卡人使用目的、方式，被告有使用金融帳戶之經驗，
    對此當然知之甚詳，其預見帳戶恐遭違法使用之可能，仍因
    需錢孔急，於利用人頭帳戶遂行詐欺犯罪手法甚囂塵上之際
    ，在「不詳人士」之真實身分、工作單位均屬不明之情況下
    ，枉顧帳戶被利用為犯罪工具之危險，擇餘額鮮少之本案A
    、B帳戶提供素昧平生之「不詳人士」，降低個人財產受損
    風險，被告任由毫無所悉之不詳人員管領支配上開帳戶，對
    於詐欺犯罪不法構成要件之實現，雖非有意使其發生，然此
    項結果之發生，顯不違背被告之本意，其容任之心態，即屬
    不確定故意甚明，即令被告主觀上真有辦理貸款之意，仍無
    從解免其提供個人金融機構帳戶，使他人得以遂行詐欺犯罪
    之罪責。至被告前開雖供稱先後有「兆富」及自稱「兆富」
    公司的「不詳人士」與其聯繫，然被告於本院準備程序時供
    稱：實際與其聯絡的人只有1個人，他沒有跟我說他的名字
    ，只有說是一個叫「兆富」的公司等語（本院卷第63至64頁
    ），則被告未曾與「不詳人士」實際接觸，尚無法排除係由
    同一位真實姓名年籍不詳之人，以一人分飾多角方式，聯繫
    被告並收受其交寄之本案A、B帳戶金融卡及密碼，而對告訴
    人郭方金珠等4人施以詐術，依罪疑唯輕及有疑唯利被告之
    原則，自難令被告對於「不詳人士」為附表編號1至4所示詐
    欺犯行係以三人以上共同施以詐騙之加重條件有所認知或容
    任，附此說明。
(四)被告將本案A、B帳戶之金融卡及密碼提供予「不詳人士」，
    應具備幫助洗錢之不確定故意：
    按金融帳戶乃個人理財工具，依我國現狀，申設金融帳戶並
    無任何特殊限制，且可於不同之金融機構申請多數帳戶使用
    ，是依一般人之社會通念，若見他人不以自己名義申請帳戶
    ，反而收購或借用別人之金融帳戶以供使用，並要求提供提
    款卡及告知密碼，則提供金融帳戶者主觀上如認識該帳戶可
    能作為對方收受、提領特定犯罪所得使用，對方提領後會產
    生遮斷金流以逃避國家追訴、處罰之效果，仍基於幫助之犯
    意，而提供該帳戶之提款卡及密碼，以利洗錢實行，仍可成
    立一般洗錢罪之幫助犯（最高法院108年度台上字第3101號
    判決意旨參照）。被告提供本案A、B帳戶之金融卡及密碼予
    「不詳人士」後，該「不詳人士」即將之供自己或其他詐欺
    成員使用，而持之向告訴人郭方金珠等4人施用詐術詐取財
    物，而犯詐欺取財之特定犯罪，本案A、B帳戶作為郭方金珠
    等4人匯入詐騙款項之人頭帳戶，足以助益於詐欺成員製造
    金流斷點，掩飾、隱匿上開犯罪所得之去向，藉此逃避司法
    追訴、處罰，於正犯應成立一般洗錢罪。被告對於提供上開
    金融機構帳戶金融卡及密碼，可能被利用為詐欺取財之犯罪
    工具，有所預見，其主觀上並知悉金融卡功能即在提領帳戶
    內金錢，對於其帳戶可能作為對方收受、提領特定犯罪所得
    ，藉由被告名義之人頭帳戶製造金流斷點，規避司法偵查，
    當同可預見。從而，被告將本案A、B帳戶金融卡、密碼交付
    「不詳人士」，容任他人持以收受或提領特定犯罪所得使用
    ，藉由本案A、B帳戶掩飾、隱匿犯罪所得之去向，自已該當
    刑法第30條第1項前段、洗錢防制法第14條第1項之幫助洗錢
    罪。
(五)綜上，依卷內事證，雖無證據證明被告事前已完全知悉「不
    詳人士」或其他詐欺成員取得本案A、B帳戶之金融卡、密碼
    後，會以何方式遂行犯罪行為，然被告交付本案A、B帳戶之
    金融卡、密碼有可能供「不詳人士」或其他詐欺成員利用作
    為犯罪工具，當為被告所能預見，且其發生顯然並不違反被
    告之本意。是本案事證明確，被告所犯幫助詐欺取財、幫助
    洗錢犯行堪以認定，應依法論科。
二、論罪科刑：
(一)按幫助犯之成立，主觀上行為人須有幫助故意，客觀上須有
    幫助行為，亦即刑法上之幫助犯，係對於犯罪與正犯有共同
    之認識，而以幫助之意思，對於正犯資以助力，而未參與實
    施犯罪之行為者而言（最高法院84年度台上字第6475號、88
    年度台上字第1270號判決意旨參照）。被告基於幫助詐欺取
    財、洗錢之不確定故意，將本案A、B帳戶之金融卡、密碼提
    供「不詳人士」供自己或其他詐欺成員使用，向附表所示告
    訴人郭方金珠等4人等詐取財物，並使該「不詳人士」或其
    他詐欺成員得以持之作為收受附表所示告訴人郭方金珠等4
    人之詐騙款項，製造金流斷點之工具，被告所為應僅止於幫
    助犯罪之故意，而為詐欺取財、一般洗錢罪構成要件以外之
    行為，自應論以幫助犯，而非共同正犯。　　
(二)罪名：
 1、核被告所為，係犯刑法第30條第1項前段、第339條第1項、
    洗錢防制法第14條第1項之幫助詐欺取財罪及幫助洗錢罪。
 2、就附表編號4所示告訴人楊欣靜於110年6月3日14時12分許匯
    款3萬元部分雖未經檢察官起訴，惟此部分與被告經起訴論
    罪之幫助詐欺取財及幫助洗錢罪之犯罪事實有想像競合之裁
    判上一罪關係（詳後述），俱為起訴之效力所及，復經告知
    罪名與權利（本院卷第65、83至86頁），保障被告之防禦權
    ，本院自應併予審理。
(三)想像競合：　　
    被告以一次交付本案A、B帳戶之金融卡及密碼之行為，幫助
    「不詳人士」自己或其他詐欺成員為如附表所示詐欺取財犯
    行，侵害如附表所示告訴人郭方金珠等4人之財產法益，應
    認係一行為成立想像競合犯。又被告上開行為，同時觸犯幫
    助詐欺取財罪及幫助洗錢罪，為想像競合犯，應從一重論以
    一幫助洗錢罪。
(四)刑之減輕事由：
 1、被告基於幫助洗錢之不確定故意，為一般洗錢罪構成要件以
    外之行為，為幫助犯，依刑法第30條第2項規定，減輕其刑
    。
 2、被告就本件幫助洗錢犯行，於本院審理時自白犯罪（本院卷
    第62、65、86頁），應依洗錢防制法第16條第2項規定減輕
    其刑，並遞減輕之。
三、撤銷原判決之理由及科刑審酌事由：
(一)原審以被告犯幫助洗錢罪，事證明確，予以論罪科刑，固屬
    卓見。惟⒈就附表編號4所示告訴人楊欣靜於110年6月3日14
    時12分許匯款3萬元部分，雖未經檢察官起訴，然與經起訴
    部分有想像競合之裁判上一罪關係，而為起訴效力所及，原
    審未予審理，即有未洽。⒉本件被告於原審否認犯罪，然其
    終於本院審理時已坦認上開犯行（本院卷第62、65、86頁）
    ，原審未及適用洗錢防制法第16條第2項規定減輕其刑，稍
    有未合。⒊刑事審判旨在實現刑罰權之分配正義，故法院對
    於有罪被告之科刑，應符合刑罰相當之原則，使輕重得宜，
    罰當其罪。本件被告終於本院審理時已坦認上開犯行，已如
    前述；又針對刑法第57條第10款犯罪後之態度，為科刑輕重
    應審酌事項之一，其就被告犯罪後悔悟之程度而言，包括被
    告行為後，有無與被害人和解、賠償損害，此並包括和解之
    努力在內，基於修復式司法理念，國家有責權衡被告接受國
    家刑罰權執行之法益與確保被害人損害彌補之法益，使二者
    在法理上力求衡平，從而被告積極填補損害之作為當然得列
    為有利之科刑因素。現代進步的刑事司法理念，已從傳統的
    以刑罰作為中心之措施，轉變成修復式司法，亦即對於加害
    人、被害人及其等家屬，甚至包含社區成員或代表者，提供
    各式各樣之對話與解決問題之機會，使加害人認知其犯罪行
    為所帶來之影響，而反省其自身應負之刑責，並藉此契機，
    修復被害人等方面之情感創傷和填補其實質所受之損害。被
    告於本院審理中與如附表編號1、4所示告訴人郭方金珠、楊
    欣靜達成和解，並履行部分賠償金，有本院和解筆錄、公務
    電話紀錄可憑（本院卷第71至74、89頁），已減輕上開告訴
    人民事求償之訟累，原審未及審酌被告上開犯後態度已有不
    同，量刑基礎已有變異，而為刑罰之量定，亦有未恰。被告
    上訴請求從輕量刑云云，惟原判決有漏未審酌附表編號4所
    示告訴人楊欣靜部分，故就此部分量刑基礎已有不同，則被
    告上訴以原審量刑不當為由提起上訴，已失其所據，均難認
    為有理由，且原判決既有上開可議之處，自應由本院予以撤
    銷改判。
(二)爰以行為人之責任為基礎，審酌被告恣意提供本案A、B帳戶
    之金融卡及密碼，作為「不詳人士」或其他詐欺成員向如附
    表所示告訴人郭方金珠等4人詐欺取財及洗錢之工具，徒增
    郭方金珠等4人等追償、救濟困難，並使執法人員難以追查
    詐欺成員之真實身分及贓款流向，助長詐欺犯罪之風氣，危
    害社會治安與金融秩序，所肇郭方金珠等4人損害（共計24
    萬元，各告訴人損害金額詳附表「匯款金額」欄所示），應
    嚴予非難，兼衡被告之素行，國中畢業之智識程度，其犯罪
    之動機、目的、手段，及其自陳：目前從事清潔工，平均月
    收入3萬2,000元，無需扶養配偶及子女之家庭經濟狀況（本
    院卷第69、87頁），復審酌被告僅提供本案A、B帳戶之金融
    卡及密碼予他人使用，而刑法第30條之幫助犯，係以行為人
    主觀上有幫助故意，客觀上有幫助行為，即對於犯罪與正犯
    有共同認識，而以幫助意思，對於正犯資以助力，但未參與
    實行犯罪之行為而言。幫助犯之故意，除需有認識其行為足
    以幫助他人實現故意不法構成要件之「幫助故意」外，行為
    人要概略認識該特定犯罪之不法內涵即足以該當，無庸過於
    瞭解正犯行為之細節或具體內容，是當被告交付本案A、B帳
    戶之金融卡及密碼予「不詳人士」後，並無證據資料可認被
    告得以掌握或控制「不詳人士」或其他詐欺成員施詐之對象
    、手段、針對侵害之範圍、程度亦非被告所得預見或知曉，
    是以縱使被告一次交付本案A、B帳戶之金融卡及密碼予「不
    詳人士」，造成如附表所示告訴人郭方金珠等4人之財產損
    失，惟被告於本院審理時，業與到庭之告訴人郭方金珠、楊
    欣靜達成和解，並履行部分賠償金，均如前述，足稽被告已
    努力達成修復式司法理念之實踐，且本案被告終於本院審理
    坦承犯行不諱，未有任何掩隱、規避作為，足認被告已然認
    知其犯罪行為所帶來的影響，並反省其自身應負之刑責及賠
    償義務，並藉此契機，實際填補被害人實質損害，足認犯後
    態度良好等一切情狀，量處如主文第2項所示之刑，並諭知
    罰金如易服勞役之折算標準，資為懲儆。
四、被告前未曾因故意犯罪受有期徒刑以上刑之宣告，有本院被
    告前案紀錄表在卷可參（原審卷第13頁，本院卷第27頁），
    素行良好，其提供本案A、B帳戶之金融卡及密碼予他人使用
    ，幫助詐欺、洗錢犯罪，所為固不足取，然究係因急於申辦
    貸款，一時短於思慮，基於不確定之犯意而為，惡性並非重
    大，且卷內尚無證據可認被告有因提供帳戶而獲有報酬之情
    ，復念被告雖容任「不詳人士」自己或其他詐欺成員向告訴
    人郭方金珠等4人詐取金錢，然被告於本院審理時業與到庭
    之郭方金珠、楊欣靜達成和解，並已履行部分賠償金，均如
    前述；至告訴人林棽儷、鄂建安則均經合法傳喚而未到庭，
    未能與被告達成和解，此有本院送達證書、刑事報到明細可
    憑（本院卷第42之1至43、50之1至51、55、77頁），堪認被
    告業已勉力彌補損害，認知行為錯誤，經此偵審教訓及刑之
    宣告，足為警惕，應無再犯之虞；另參酌告訴人郭方金珠、
    楊欣靜於本院準備程序時表示：同意給予被告緩刑自新機會
    等語（本院卷第69頁）；本院審酌上情，認其宣告之刑以暫
    不執行為適當，爰依刑法第74條第1項第1款規定，且配合被
    告與告訴人郭方金珠、楊欣靜和解內容分期賠償之情況（詳
    如附件），保障告訴人郭方金珠、楊欣靜分期獲償之權益，
    併予宣告緩刑3年，以啟自新。又本院為督促被告能依如附
    件所載給付方式確實履行，以兼顧告訴人郭方金珠、楊欣靜
    之權益，爰併依刑法第74條第2項第3款規定，諭知被告應依
    如附件所載內容履行，列為緩刑之條件，命被告應依附件之
    給付方式，向告訴人郭方金珠、楊欣靜支付，直至全部清償
    完畢為止，倘被告不履行，且情節重大，足認原宣告之緩刑
    難收其預期效果，而有執行刑罰之必要者，依刑法第75條之
    1第1項第4款規定，得撤銷其緩刑宣告，附此說明。
五、不予沒收之說明：
　　被告為一般洗錢罪之幫助犯，無其他證據證明被告確已因幫
    助洗錢之行為實際獲得報酬而有犯罪所得，且本件卷內尚無
    證據可認被告有因提供本案A、B帳戶之金融卡及密碼而獲有
    報酬之情，故無從就犯罪所得宣告沒收。　　
據上論斷，應依刑事訴訟法第369條第1項前段、第364條、第299
條第1項前段，洗錢防制法第14條第1項、第16條第2項，刑法第1
1條前段、第30條、第339條第1項、第55條、第42條第3項、第74
條第1項第1款、第2項第3款，刑法施行法第1條之1第1項，判決
如主文。　
本案經檢察官王聖涵提起公訴，檢察官黃彥琿到庭執行職務。
中　　華　　民　　國　　111 　年　　10　　月　　19　　日
                  刑事第二十五庭審判長法　官  邱滋杉
                                      法　官  邱瓊瑩
                                      法　官  劉兆菊
以上正本證明與原本無異。
如不服本判決，應於收受送達後20日內向本院提出上訴書狀，其
未敘述上訴之理由者並得於提起上訴後20日內向本院補提理由書
（均須按他造當事人之人數附繕本）「切勿逕送上級法院」。
                                      書記官  陳嬿如
中　　華　　民　　國　　111 　年　　10　　月　　19　　日
附錄：本案論罪科刑法條全文
中華民國刑法第339條
意圖為自己或第三人不法之所有，以詐術使人將本人或第三人之
物交付者，處5年以下有期徒刑、拘役或科或併科50萬元以下罰
金。
以前項方法得財產上不法之利益或使第三人得之者，亦同。
前二項之未遂犯罰之。
洗錢防制法第14條
有第二條各款所列洗錢行為者，處7年以下有期徒刑，併科新臺
幣5百萬元以下罰金。
前項之未遂犯罰之。
前二項情形，不得科以超過其特定犯罪所定最重本刑之刑。

附表：
編號 告訴人 詐欺方式 匯款時間 匯款金額(新臺幣) 匯款帳戶 相關書證 1 郭方金珠 不詳詐欺成員於110年6月2日10時許，撥打電話予郭方金珠，佯稱為其孫子，因買房需商借款項云云，致郭方金珠陷於錯誤而依指示於右列時間、匯款如右列所示金額至右列帳戶。 110年6月2日10時42分許(起訴書誤載為10時40分許，應予更正) 16萬元 本案B帳戶 ⑴本案B帳戶交易明細(偵43089卷第17頁) ⑵內政部警政署反詐騙諮詢專線紀錄表、新北市政府警察局海山分局文聖派出所受理詐騙帳戶通報警示簡便格式表、金融機構聯防機制通報單、受理各類案件紀錄表(偵43089卷第19至27頁) ⑶郭方金珠提供之上海商業儲蓄銀行匯出匯款申請書、與不詳詐欺成員對話紀錄擷圖(偵43089卷第29、31頁） 2 林棽儷 不詳詐欺成員於110年6月4日9時許，撥打電話予林棽儷，佯稱為其友人，因投資需商借款項云云，致林棽儷陷於錯誤而依指示於右列時間、匯款如右列所示金額至右列帳戶。 110年6月4日10時許 3萬元 本案A帳戶 ⑴本案A帳戶交易明細(偵37187卷第17頁) ⑵內政部警政署反詐騙諮詢專線紀錄表、臺中市政府警察局大甲分局大甲派出所受理案件證明單(偵37187卷第25、26頁) ⑶林棽儷提供之郵政入戶匯款申請書(偵38187卷第19頁) 3 鄂建安 不詳詐欺成員於110年6月4日10時34分許，撥打電話予鄂建安，佯稱為其友人，因投資需商借款項云云，致鄂建安陷於錯誤而依指示於右列時間、匯款如右列所示金額至右列帳戶。 110年6月4日11時許(起訴書誤載為10時57分許，應予更正) 2萬元 本案A帳戶 ⑴本案A帳戶交易明細(偵37187卷第17頁) ⑵內政部警政署反詐騙諮詢專線紀錄表(偵37187卷第27頁) ⑶鄂建安提供之與不詳詐欺成員對話紀錄、手機通話紀錄擷圖(偵37187卷第21、23頁) 4 楊欣靜 不詳詐欺成員於110年6月3日上午某時許，撥打電話予楊欣靜，佯稱為其孫子，因工作需要商借款項云云，致楊欣靜陷於錯誤依指示於右列時間、匯款如右列所示金額至右列帳戶。 110年6月3日14時12分許 3萬元 本案A帳戶 ⑴本案A帳戶交易明細(偵37187卷第17頁) ⑵新北市政府警察局板橋分局板橋派出所受理案件證明單、內政部警政署反詐騙諮詢專線紀錄表、受理詐騙帳戶通報警示簡便格式表、金融機構聯防機制通報單(偵37187卷第53至59頁) ⑶楊欣靜提供之郵政ATM交易明細表、存摺內頁、手機通話紀錄擷圖(偵37187卷第63至67頁) 

附件：
編號 告訴人 和解內容 1 郭方金珠 被告羅振忠願給付告訴人郭方金珠新臺幣（下同）壹拾壹萬元。給付方式：自民國（下同）111年10月15日至113年7月15日止，於每月為一期，每月15日前各給付伍仟元，至全部清償完畢為止，如一期不按時履行，視為全部到期。上開款項由被告羅振忠自行匯入告訴人郭方金珠指定銀行帳戶內（帳號詳卷）。 2 楊欣靜 被告羅振忠願給付告訴人楊欣靜參萬元。給付方式：自111年10月15日至112年3月15日止，於每月為一期，每月15日前各給付伍仟元，至全部清償完畢為止，如一期不按時履行，視為全部到期。上開款項由被告羅振忠自行匯入告訴人楊欣靜指定銀行帳戶內（帳號詳卷）。